ACORDAO-COMPLETO-2518876

ACÓRDÃO 18553/2021 ATA 39/2021 - SEGUNDA CÂMARA

VISTOS, relatados e discutidos estes autos de pedido de reexame interposto por Maria Eugenia Witzler Antunes Ribeiro (XXX.583.889-XX) , ex-servidora do Tribunal Regional do Trabalho da 24ª Região/MS, contra o Acórdão 5145/2021-TCU-Segunda Câmara (peça 8) , relator o Ministro Bruno Dantas, que julgou ilegal o ato de aposentadoria da recorrente   e negou-lhe registro, em razão do percebimento indevido da vantagem de "quintos", 
ACORDAM os Ministros do Tribunal de Contas da União, reunidos em Sessão da Segunda Câmara, ante as razões expostas pelo Relator, em: 
9.1. com fundamento no art. 48 da Lei nº 8.443/1992 e nos arts. 285, caput, e 286, parágrafo único do RI/TCU, conhecer do recurso de pedido de reexame interposto por Eugenia Witzler Antunes Ribeiro (XXX.583.889-XX) , para, no mérito, dar-lhe provimento parcial e o tornar sem efeito o item 9.3.1 do Acórdão recorrido;
9.2. dar conhecimento deste acórdão, encaminhando a respectiva cópia, ao TRT 24ª Região, à Sra. Eugenia Witzler Antunes Ribeiro (XXX.583.889-XX) e aos demais interessados, informando que a presente deliberação, acompanhada do Relatório e do Voto que a fundamenta, está disponível para a consulta no endereço virtual https://www.tcu.gov.br/acordaos.

Pedido de reexame interposto por Maria Eugenia Witzler Antunes Ribeiro, ex-servidora do Tribunal Regional do Trabalho da 24ª Região/MS, contra o Acórdão 5.145/2021-TCU-2ª Câmara (peça 8), que teve como relator o Ministro Bruno Dantas.

Segunda Câmara

Tribunal Regional do Trabalho da 24ª Região/MS.

3. Interessados/Responsáveis/Recorrentes:
3.1. Recorrente: Maria Eugenia Witzler Antunes Ribeiro (XXX.583.889-XX).
3.2. Interessados: Maria Eugenia Witzler Antunes Ribeiro (XXX.583.889-XX); Maria Eugenia Witzler Antunes Ribeiro (XXX.583.889-XX).

13.1. Ministros presentes: Bruno Dantas (Presidente), Augusto Nardes, Aroldo Cedraz e Raimundo Carreiro (Relator).
13.2. Ministro-Substituto presente: André Luís de Carvalho.

ACORDAO-COMPLETO-2555448

Acórdão 6869/2022 - Segunda Câmara

RAIMUNDO CARREIRO

Ministro Bruno Dantas.

Trata-se de pedido de reexame interposto por Maria Eugenia Witzler Antunes Ribeiro, ex-servidora do Tribunal Regional do Trabalho da 24ª Região/MS, contra o Acórdão 5145/2021-TCU-Segunda Câmara, relator o Ministro Bruno Dantas (peça 8) .
2.	Transcrevo a seguir, com ajustes de forma, nos termos do art. 1º, § 3º, inciso I, da Lei nº 8.443/92, a instrução lavrada no âmbito da Secretaria de Recursos (peça 44) , cuja proposta de encaminhamento foi endossada pela direção da unidade (peça 45) e acompanhada pelo Ministério Público junto ao TCU, na pessoa do Procurador Marinus Eduardo De Vries Marsico (peça 46) .
"INTRODUÇÃO 
1.	Trata-se de pedido de reexame (peças 14 a 33) interposto por Maria Eugenia Witzler Antunes Ribeiro, ex-servidora do Tribunal Regional do Trabalho da 24ª Região/MS, contra o Acórdão 5145/2021-TCU-Segunda Câmara (peça 8) , que teve como relator o Excelentíssimo Senhor Ministro Bruno Dantas. 
1.1. 	A deliberação recorrida apresenta o seguinte teor: 
VISTOS, relatados e discutidos estes autos em que se aprecia ato de aposentadoria emitido pelo Tribunal Regional do Trabalho da 24ª Região/MS. 
ACORDAM os Ministros do Tribunal de Contas da União, reunidos em sessão da Segunda Câmara, diante das razões expostas pelo Relator, e com fundamento no art. 71, incisos III e IX, da Constituição Federal de 1988, c/c os arts. 1º, inciso V, 39, inciso II, e 45 da Lei 8.443/1992, e ainda com o art. 260, § 1º, 261, caput e § 1º, e 262, caput e § 2º, do Regimento Interno do TCU, em: 
9.1.	considerar ilegal a aposentadoria de Maria Eugenia Witzler Antunes Ribeiro, negando o registro ao ato correspondente; 
9.2.	dispensar o ressarcimento das quantias indevidamente recebidas de boa-fé (Enunciado 106 da súmula da jurisprudência predominante do TCU) ; 
9.3.	determinar ao Tribunal Regional do Trabalho da 24ª Região/MS que: 
9.3.1. no prazo de 15 (quinze) dias, faça cessar os pagamentos decorrentes do ato ora considerado ilegal, sob pena de responsabilidade solidária da autoridade administrativa omissa, até a emissão de novo ato, livre das irregularidades apontadas, a ser submetido à apreciação do TCU no prazo de 30 (trinta) dias; 
9.3.2. no prazo de 15 (quinze) dias, dê ciência deste acórdão à interessada cujo ato ora é considerado ilegal, esclarecendo-lhe que o efeito suspensivo proveniente da interposição de recurso não a exime da devolução dos valores percebidos indevidamente após a notificação sobre o presente acórdão, em caso de não provimento do recurso porventura impetrado; 
9.3.3. no prazo de 30 (trinta) dias, informe ao TCU as medidas adotadas, sem prejuízo de encaminhar comprovante sobre a data em que a interessada tomou conhecimento do contido no item anterior; 
9.4. informar deste acórdão ao Tribunal Regional do Trabalho da 24ª Região/MS. (destacamos e sublinhamos) 
HISTÓRICO  
2. O ato de aposentadoria da interessada foi julgado ilegal, por não constar dos autos informação de que a incorporação de parcela de quintos/décimos, referente ao exercício de função de confiança posterior ao advento da Lei 9.624/1998, decorria de decisão judicial transitada em julgado e, por isso, devia o órgão de origem providenciar sua conversão em "Parcela Compensatória", observada a modulação estabelecida pelo STF no âmbito do RE 638.115/CE. 
ADMISSIBILIDADE 
3. Reitera-se o exame de admissibilidade realizado pelo Sar/Serur (peças 35 e 36) , que opinou pelo conhecimento do recurso, nos termos do artigo 48 da Lei 8.443/1992, c/c os artigos 285 e 286, parágrafo único, do RI/TCU, suspendendo-se os efeitos dos subitens 9.1, 9.3 e 9.3.1 do Acórdão 5145/2021-TCU-Segunda Câmara. O Excelentíssimo Senhor Ministro Raimundo Carreiro, mediante despacho de peça 39, concordou com esta unidade técnica.  
EXAME DE MÉRITO 
4. 	Delimitação 
4.1. 	Constitui objeto do presente recurso definir se: 
a)	é o caso de transformar os quintos relativos ao período de 8/4/1998 a 4/9/2001 em "Parcela Compensatória" a ser absorvida por quaisquer reajustes futuros, conforme modulação de efeitos prevista no RE 638.115/CE; 
b)	houve afronta ao RE 638.115/CE pelo acórdão recorrido ao considerar ilegal o ato de aposentadoria que contempla o pagamento de quintos incorporados após 8/4/1998. 
5.	Da transformação dos quintos em "Parcela Compensatória" 
5.1. Defende a recorrente a manutenção do pagamento de quintos, decorrentes do exercício de função de confiança após o advento da Lei 9.624/1998, com base nos seguintes argumentos. 
5.2. O registro do ato de aposentadoria foi alvo de impugnação pela então Secretaria de Fiscalização de Pessoal, em instrução adotada pelo relator, ante a ilegalidade da concessão da vantagem de quintos pelo exercício de funções comissionadas depois de 4/9/2001, com determinação ao órgão de origem para emitir novo ato com ajuste da parcela de quintos ao decidido pelo STF, no RE 638.115/CE. 
5.3. No entanto, a incorporação de parcela de quintos/décimos, referentes ao período de 8/4/1998 a 4/9/2001, encontra amparo na decisão judicial transitada em julgado, proferida no Processo 2004.3400.048565-0/DF (Justiça Federal de Primeiro Grau - Seção Judiciária do Distrito Federal) , movido pela Associação Nacional dos Servidores da Justiça do Trabalho (Anajustra) , em favor de todos os associados, inclusa a recorrente (peças 17 a 20, 28 e 29) . A Ação Rescisória 2006.01.00.048542-0 (1ª Seção do TRF/1ª Região) , proposta pela União, foi julgada improcedente (peças 27, 30 e 33) .  
5.4. Assim, merece correção e revisão o acórdão recorrido, por frontal ofensa aos princípios constitucionais da coisa julgada e do direito adquirido. 
Análise: 
5.5. Convém, de pronto, transcrever excerto do voto condutor do acórdão recorrido que trata da irregularidade em relação aos quintos: 
6.	A concessão em estudo contempla fração de quintos incorporada pelo exercício de função comissionada entre 8/4/1998 e 4/9/2001, não havendo registro, no ato, de que ela decorra de decisão judicial transitada em julgado. Assim, nos termos definidos pelo STF, referida fração se sujeita a absorções por quaisquer reajustes futuros, devendo o órgão de origem providenciar sua conversão em parcela compensatória destacada, o que deve ser esclarecido no novo ato a ser encaminhado ao TCU. 
7.	Nesse cenário, deve ser negado o registro à concessão em exame, cumprindo ao órgão de origem emitir novo ato com ajuste da parcela de quintos ao decidido no RE 638.115/CE, fazendo os esclarecimentos devidos. 
 (destaques acrescidos) 
5.6	Tal entendimento decorreu da carência de informações acerca da concessão de quintos à interessada. 
5.7	Ocorre que, no presente pedido de reexame, houve a apresentação de cópia do Processo 2004.3400.048565-0/DF (Justiça Federal de Primeiro Grau - Seção Judiciária do Distrito Federal) , movido pela Associação Nacional dos Servidores da Justiça do Trabalho (Anajustra) , em favor de todos os associados, entre eles a recorrente (peças 17 a 20, 28 e 29) , cuja decisão judicial já transitada em julgado assegurou o direito à incorporação dos quintos em comento. 
5.8.	A Ação Rescisória 2006.01.00.048542-0 (1ª Seção do TRF/1ª Região) , proposta pela União, foi julgada improcedente (peças 27, 30 e 33) . 
5.9.	Tendo sido comprovado que a vantagem percebida pela ex-servidora está amparada por decisão judicial transitada em julgado, entende-se que deve ser tornada sem efeito a determinação contida no item 9.3.1 do acórdão recorrido, ante a necessidade de observância da modulação de efeitos quanto à manutenção da parcela de quintos incorporados entre 8/4/1998 e 4/9/2001 imune a absorção por reajustes futuros, ficando, assim, afastada a necessidade de emissão de novo ato com ajuste da parcela de quintos ao decidido no RE 638.115/CE. 
5.10. Dessa forma, opina-se pelo acolhimento das alegações apresentadas. 
6.	Da possível afronta ao RE 638.115/CE pelo acórdão recorrido ao considerar ilegal o pagamento de quintos/décimos incorporadas após 8/4/1998 
6.1. Aduz-se ausência de ilegalidade no ato de concessão de aposentadoria, com base nos seguintes argumentos. 
6.2. Deve ser respeitada a decisão proferida pelo STF, no RE 638.115/CE, em homenagem à coisa julgada, consagrada pelo art. 5º, inciso XXXVI, da Carta Magna, sendo reflexos dessa garantia, os princípios da legalidade e da segurança jurídica. 
6.3. Tece a recorrente extensas considerações sobre o direito à incorporação da "opção" prevista no art. 193 da Lei 8.112/1990, nos proventos daqueles que satisfizeram as condições até 18/1/1995, pleiteando, ao final, que seja registrado o ato de concessão de aposentadoria, na forma deferida pelo TRT da 24ª Região, sem a exclusão da "opção dos quintos" questionada pela Sefip.  
6.4. Repisa que a mudança de paradigma pela Sefip, a par de ferir a coisa julgada, afronta os princípios da segurança jurídica, isonomia e direito adquirido, porquanto retira dos proventos importante parcela, denominada "opção", cuja previsão encontra agasalho no art. 193 da Lei 8.112/1990, que vem sendo regularmente paga aos demais servidores aposentados. 
Análise 
6.5. Verifica-se que não consta o pagamento de "opção" entre as rubricas informadas no ato de concessão de aposentadoria de peça 2, mas somente a rubrica 1070 - Incorporação de quintos/décimos de função (vantagem de caráter pessoal) .  
6.6. Diante desse fato, entende-se que a recorrente confundiu a incorporação de quintos após a edição da Lei 9.624/1998 (objeto do RE 638.115/CE) com a vantagem "opção" tratada no Acórdão 2076/2005-TCU-Plenário, de relatoria do Ministro-Substituto Augusto Sherman Cavalcanti. 
6.7. Cumpre ressaltar que a comprovação do trânsito em julgado, por si só, não possui o condão de alterar o julgamento pela ilegalidade do ato de aposentadoria pela Corte de Contas, pois que o STF deixou assente que a incorporação de quintos, no período de 8/4/1998 até 4/9/2001, ofende o princípio da legalidade, nos termos da tese firmada em sede de repercussão geral, Tema 395.  
6.8. Convém mencionar que o TCU tem posicionamento do Plenário de como os órgãos jurisdicionados devem proceder em relação às parcelas de quintos/décimos de funções comissionadas exercidas entre 8/4/1998 a 4/9/2001, conforme o Acórdão 1255/2020-TCU-Plenário (Relator Ministro-Substituto Marcos Bemquerer Costa) a seguir transcrito no que é pertinente: 
9.2. com a finalidade de orientar o tratamento do tema relacionado ao pagamento da rubrica de "opção" do art. 2º da Lei 8.911/1994 e à incorporação de "quintos", dar ciência ao Senado Federal de que: 
 (...) 
9.2.2. deve-se verificar a origem do pagamento de "quintos", se advindos de decisão judicial transitada em julgado ou não ou ainda de decisão administrativa e, na hipótese em que não houver decisão judicial passada em julgado ou quando se tratar de decisão administrativa, a vantagem de "quintos" incorporada com fulcro em funções comissionadas exercidas entre 8/4/1998 a 4/9/2001 deve ser destacada e transformada em "parcela compensatória" a ser absorvida por reajustes futuros concedidos nos proventos, na linha da solução definitiva da controvérsia conferida à matéria pela Suprema Corte, por meio do RE 638.115/CE, e consoante o Acórdão 442/2020-TCU-Segunda Câmara (Relator Ministro Substituto Marcos Bemquerer Costa) . 
6.9. Assim, mesmo nas situações em que as parcelas de quintos/décimos foram incorporadas após 8/4/1998, com base em decisão judicial transitada em julgado, o ato concessório de aposentadoria é ilegal e não é registrado. O provimento judicial somente impede a suspensão dos pagamentos das parcelas indevidas. Acerca da questão, cabe trazer à baila excerto do voto condutor do Acórdão 3842/2020-TCU-Primeira Câmara (Relator Ministro Walton Alencar Rodrigues) : 
A esta altura, todavia, nova decisão do STF, proferida em embargos de declaração com efeitos infringentes, opostos no âmbito do mesmo RE 638.115/CE, alterou o entendimento até então tranquilamente adotado. Em 18/12/2019, o Plenário do STF modulou os efeitos da decisão para, no que interessa a estes autos, acolher parcialmente os embargos de declaração, com efeitos infringentes, e "reconhecer indevida a cessação imediata do pagamento dos quintos quando fundado em decisão judicial transitada em julgado". 
A decisão divulgada no sítio eletrônico do STF não afasta a ilegitimidade do pagamento dos quintos nas condições anteriormente descritas, mas modula efeitos para os que os recebem por força de decisão judicial, transitada ou não em julgado, e de decisão administrativa. 
Feita tal distinção e devidamente caracterizada inadequação do benefício aos dispositivos legais aplicáveis à matéria, é certo que o recente julgado do STF não pode compelir esta Casa, cuja competência de apreciar a legalidade de atos de pessoal foi atribuída pela própria Constituição Federal (art. 71, inciso III) , a contrariar suas convicções, a jurisprudência consolidada dos tribunais superiores e os fatos consignados nos autos, para registrar ato de pessoal manifestamente irregular, salvo na esporádica hipótese de trânsito em julgado de processo em que o TCU foi parte e que teve por finalidade específica o respectivo registro (vide MS 23.665/DF e MS 22.009/MG) , que não é o caso destes autos. 
Todavia, sem transgredir frontalmente o provimento jurisdicional, não há como a Universidade Federal de Santa Maria promover a cessação dos pagamentos, apesar do desequilíbrio que causam ao sistema previdenciário. 
Em circunstâncias análogas, este Tribunal tem considerado ilegais e negado registro aos atos de aposentadoria que contêm parcelas conferidas pelo Judiciário em contrariedade com o entendimento do TCU, sem, contudo, determinar a suspensão do pagamento nem informar sobre a possibilidade de edição de novo ato eivado das irregularidades. Nesse sentido, cito, entre outros, os Acórdãos 1.910/2004 e 11.079/2019, da 1ª Câmara, 5.797/2014, da 2ª Câmara, e 1.857/2003, do Plenário. 
O julgamento pela ilegalidade sem suspensão do pagamento consolidou-se no TCU na esteira de um sem número de decisões do STF, entre as quais as proferidas no âmbito dos Mandados de Segurança 23.758, 24.529, 24.569, 24.939, 25.460, 26.086, 26.088, 26.132, 26.156, 26.186, 26.228, 26.271, 26.387, 26.408, 26.443, 27.374, 27.551, 27.575, 27.649, 27.732, 23.665 e 33528. Do último, transcrevo o trecho a seguir: 
"E que o fundamento em que se apoia a pretensão mandamental ora em exame tem o beneplácito da jurisprudência do Supremo Tribunal Federal, que, em sucessivos precedentes, tem reconhecido, quer em decisões monocráticas, quer em julgamentos colegiados, ser integralmente oponível ao E. Tribunal de Contas da União a autoridade da coisa julgada, cuja eficácia subordinante, desse modo, não poderá ser transgredida por qualquer órgão estatal, inclusive pela própria Corte de Contas. 
 	(...) 
Vê-se, pois, que o E. Tribunal de Contas da União não dispõe, constitucionalmente, de poder para rever decisão judicial transitada em julgado (RTJ 193/556-557, Rel. Min. CARLOS VELLOSO) nem para determinar a suspensão de benefícios garantidos por sentença impregnada da autoridade da coisa julgada (AI 471.430-AgR/DF, Rel. Min. EROS GRAU) , ainda que o direito reconhecido pelo Poder Judiciário não tenha o beneplácito da jurisprudência prevalecente no âmbito do Supremo Tribunal Federal, pois a 'res judicata', em matéria civil, só pode ser legitimamente desconstituída mediante ação rescisória:" 
Ao deixar de determinar a suspensão do pagamento, o TCU evita que o jurisdicionado seja forçado a escolher entre obedecer à sua ordem, sujeitando-se a detenção, multa e prisão em flagrante por descumprimento de decisão judicial, e ignorá-la, sujeitando-se à multa do art. 58 da Lei 8.443/1992. 
Ante o exposto, julgo ilegais os atos de concessão inicial e de alteração de aposentadoria de Nelcindo Nascimento Terra, nego-lhes registro e VOTO no sentido de que o Tribunal adote a deliberação que ora submeto à apreciação deste Colegiado. 
6.10. 	Diante disso, opina-se pela rejeição das alegações da recorrente. 
CONCLUSÃO 
7.	Da análise de mérito, conclui-se que: 
a)	não é o caso de transformar os quintos relativos ao período de 8/4/1998 a 4/9/2001 em "Parcela Compensatória" a ser absorvida por quaisquer reajustes futuros, ante a comprovação de que a aposentada é beneficiária de decisão judicial transitada em julgado, que ampara a continuidade dos pagamentos, conforme modulação de efeitos fixada pelo STF no RE 638.115/CE;  
b)	não houve afronta ao RE 638.115/CE pelo acórdão recorrido ao considerar ilegal o ato de aposentadoria que contempla o pagamento de quintos incorporados após 8/4/1998. 
7.1. Por conseguinte, deve-se dar provimento parcial ao presente recurso, para afastar a determinação quanto à necessidade de emissão de novo ato com ajuste da parcela de quintos ao decidido no RE 638.115/CE. 
PROPOSTA DE ENCAMINHAMENTO 
8. Ante o exposto, submetem-se os autos à consideração superior, propondo-se, com fundamento no art. 48 da Lei 8.443/1992: 
a)	conhecer do recurso e, no mérito, dar-lhe provimento parcial, tornando sem efeito o item 9.3.1 do acórdão recorrido; 
b)	informar à recorrente e demais interessados do acórdão a ser proferido, destacando que o relatório e o voto que o fundamentam podem ser acessados por meio do endereço eletrônico www.tcu.gov.br/acordaos". 
É o relatório.

Wilson Farias do Rego (16.484/OAB-MS), representando Maria Eugenia Witzler Antunes Ribeiro.

Procurador Marinus Eduardo De Vries Marsico.

APOSENTADORIA. INCORPORAÇÃO INDEVIDA DA PARCELA DE "QUINTOS" APÓS A EDIÇÃO DA LEI 9.624/1998. ILEGALIDADE. NEGATIVA DE REGISTRO. PEDIDO DE REEXAME. DECISÃO JUDICIAL TRANSITADA EM JULGADO. REINCORPORAÇÃO DA PARCELA À LUZ DA DECISÃO NO RE 638.115/CE, DO SUPREMO TRIBUNAL FEDERAL. ITEM DA DECISÃO QUE DETERMINOU A CESSÃO DOS PAGAMENTOS TORNADO INSUBSISTENTE. PROVIMENTO PARCIAL.

APOSENTADORIA (APOS)

Secretaria de Recursos (Serur); Secretaria de Fiscalização de Integridade de Atos e Pagamentos de Pessoal e de Benefícios Sociais (Sefip).

Relato o presente recurso em razão de sorteio realizado nos termos do inciso I do art. 154 do Regimento Interno do TCU e dos arts. 21 e 22 da Resolução TCU 175/2005 (peça 37) .
2.	Em análise pedido de reexame interposto por Maria Eugenia Witzler Antunes Ribeiro, ex-servidora do Tribunal Regional do Trabalho da 24ª Região/MS, contra o Acórdão 5145/2021-TCU-Segunda Câmara (peça 8) , relator o Ministro Bruno Dantas (peça 8) , que considerou ilegal a concessão de aposentadoria da interessada, em razão da indevida incorporação da parcela de "Quintos".
3.	Presentes os requisitos de admissibilidade previstos no art. 48 da Lei 8.443/1992, cumpre conhecer do recurso, em ratificação ao despacho de peça 39.
4.	O reconhecimento da ilegalidade e a negativa de registro do ato se deu em virtude da incorporação da incorporação de vantagem de quintos/décimos, em desacordo com a jurisprudência deste Tribunal e os critérios das Leis 8.911/1994 e 9.624/1998, visto ser ilegal a concessão da referida vantagem em razão do exercício de funções comissionadas após o advento da Lei 9.624/1998.
5.	A Serur manifesta-se pelo parcial provimento do presente pedido de reexame, em razão de a servidora aposentada ser parte beneficiária em decisão judicial transitada em julgado, que ampara a continuidade dos pagamentos da referida parcela, o que impõe a insubsistência do item 9.3.1 do acórdão vergastado, que determinara a sustação dos pagamentos, em face dos efeitos da coisa julgada e da modulação de efeitos estabelecida pelo Supremo Tribunal Federal, no julgamento do RE 638.115/CE.
6.	Acompanho o pronunciamento da Serur, que contou com a anuência do representante do Parquet especializado.
7.	É sabido que o Supremo Tribunal Federal (STF) , por ocasião do julgamento do Recurso Extraordinário 638.115 (Relator Ministro Gilmar Mendes) , fixou tese de repercussão geral no sentido da antijuridicidade da incorporação de quintos (Tema 395) , posteriormente convertidos em Vantagem Pessoal Nominalmente Identificada/VPNI pelo art. 62-A da Lei 8.112/1990, em razão do exercício de função comissionada no período posterior a 8/4/1998, coma fixação da seguinte tese: 
"Ofende o princípio da legalidade a decisão que concede a incorporação de quintos pelo exercício de função comissionada no período de 8/4/1998 até 4/9/2001, ante a carência de fundamento legal."
8.	Ato contínuo, nos autos do referido recurso extraordinário, o Supremo rejeitou em 29/6/2020, os derradeiros embargos opostos contra o acórdão do Plenário daquele Tribunal, em decisão de 18/12/2019, o que motivou o trânsito em julgado da decisão em 17/9/2020, com a seguinte modulação de efeitos:
	i) com relação às verbas de quintos incorporadas por força de decisão judicial transitada em julgado, há impedimento para sustação dos pagamentos, ainda que realizados no período compreendido entre 8/4/1998 e a edição da Medidas Provisória MP 2.225-48/2001;
	ii) nos casos das verbas pagas durante o referido interstício em razão de decisão judicial não transitada em julgado e por decisão administrativa, o pagamento das parcelas deve ser mantido ("parcela compensatória") até a sua absorção integral por eventuais reajustes futuros concedidos aos servidores.
9.	O TCU incorporou o entendimento consolidado pela Corte Suprema, dentre outros, por meio dos Acórdão 11565/2020-TCU-Segunda Câmara, de minha relatoria, 3.243/2020-TCU-Plenário, rel. Min. Walton Alencar e 3.226/2020-TCU-Plenário, rel. Min. Benjamin Zymler.
10.	Desse modo, impõe-se a manutenção dos pagamentos da referida parcela de "quintos", tendo em vista o trânsito em julgado do Processo 2004.3400.048565-0/DF, ajuizado na Justiça Federal de Primeiro Grau - Seção Judiciária do Distrito Federal pela Associação Nacional dos Servidores da Justiça do Trabalho (Anajustra) , e que teve a recorrente dentre os beneficiários (peças 17 a 20, 28 e 29) , e após ter sido julgada improcedente a Ação Rescisória 2006.01.00.048542-0 pela 1ª Seção do Tribunal Regional Federal da 1ª Região, proposta pela União (peças 27, 30 e 33) . 
11.	Deve ser tornada sem efeito, portanto, a determinação contida no item 9.3.1 do acórdão recorrido, ante a necessidade de observância da modulação de efeitos quanto à manutenção da parcela de quintos incorporados entre 8/4/1998 e 4/9/2001 imune a absorção por reajustes futuros, ficando, assim, afastada a necessidade de emissão de novo ato com ajuste da parcela de quintos ao decidido no RE 638.115/CE.
12.	Ainda na linha proposta pela Serur, a presente homenagem à coisa julgada, que se impõe como diretriz constitucional, não implica em alterar o julgamento pela ilegalidade do ato de aposentação por esta Corte de Contas, até porque no referido Tema 395 de Repercussão Geral o STF deixou assente que a incorporação de quintos, no período de 8/4/1998 até 4/9/2001, ofende o princípio da legalidade.
13.	Desse modo, o presente pedido de reexame merece ser conhecido e parcialmente provido, tão somente para tornar sem efeito o item 9.3.1 do Acórdão 5145/2021-TCU-Segunda Câmara, relator o Ministro Bruno Dantas, para sustar a determinação de suspender os pagamentos e de edição de novo ato de aposentadoria, mantida contudo a ilegalidade do ato e a negativa de registro, na linha da jurisprudência que se consolidou neste TCU, a exemplo dos Acórdão 5964/2021-TCU-Primeira Câmara e 630/2020-TCU-1ª Câmara, ambos da relatoria do Min. Vital do Rêgo, 9.290/2020-TCU-2ª Câmara, rel. Min. Ana Arraes, 14.562/2019-TCU-1ª Câmara, rel. Min. Marcos Bemquerer e 3.842/2020-TCU-1ª Câmara, rel. Min. Walton Alencar Rodrigues. 
14.	Do exposto, VOTO por que seja aprovado o Acórdão que ora submeto a este Colegiado.
TCU, Sala das Sessões Ministro Luciano Brandão Alves de Souza, em 16 de novembro de 2021.
RAIMUNDO CARREIRO 
Relator